【裁判字號】    99,交聲,1152
【裁判日期】    990831
【裁判案由】    違反道路交通管理處罰條例聲明異議
【裁判全文】
臺灣臺北地方法院交通事件裁定        99年度交聲字第1152號
原處分機關  交通部公路總局臺北區監理所
異  議  人
即受處分人  甲○○
上列異議人即受處分人因違反道路交通管理處罰條例案件，不服
交通部公路總局臺北區監理所中華民國99年6月21日所為之處分
（處分案號：北監自裁字第裁40-Z6A007601號），聲明異議，本
院裁定如下：
    主  文
原處分撤銷。
    理  由
一、按汽車駕駛人，駕駛汽車經測試檢定，酒精濃度超過規定標
    準者，處15,000以上60,000元以下罰鍰，並當場移置保管其
    車輛及吊扣其駕駛執照1年，道路交通管理處罰條例第35條
    第1項第1款定有明文；且汽車駕駛人，有前述違反第35條第
    1項規定之情形者，應接受道路交通安全講習，同條例第24
    條第1項第2款亦有明文。
二、本件異議人即受處分人甲○○駕駛車號CS-2036號自用小客
    車，於民國99年1月28日23時40分許，行經國道三號北上
    31.4公里處，因酒後駕車，為警攔查，測得其呼氣酒精濃度
    檢測值為0.78MG／L，超過規定標準（0.55MG／L以上）而製
    單舉發，原處分機關嗣於99年6月21日，依道路交通管理處
    罰條例第35條第1項第1款規定，裁處異議人罰鍰新臺幣（下
    同）49,500元，並吊扣駕駛執照12個月及施以道路安全講習
    在案。
三、異議意旨略以：受處分人前揭交通違規行為，業經臺灣臺北
    地方法院檢察署檢察官為緩起訴處分，裁罰受處分人向國庫
    支付46,000元及參加6小時交通安全講習，向國庫支付的46,
    000元，應予扣抵監理單位之罰緩，依行政罰法第26條規定
    一事不兩罰原則，為此，爰提起本件聲明異議，請求撤銷原
    處分，准許以緩起訴處分金扣抵罰鍰等語。
四、經查：
  (一)本件受處分人甲○○於99年1月28日駕駛車號CS-2036號自用
    小客車，嗣於同日下午11時50分，行經臺北縣新店市○道○
    號○路北向31.4公里處，因駕車不穩，為警攔檢測得呼氣含
    酒精濃度測定值達0.78MG/L。嗣為警以其違反道路交通管理
    處罰條例第35條第1項第1款規定製單舉發，經交通部公路總
    局臺北區監理所據以裁罰等情，此為受處分人所不爭執，並
    有內政部警政署國道公路警察局舉發違反道路交通管理事件
    通知單、裁決書在卷可稽。
  (二)受處分人因同一酒後駕車行為，經警以受處分人涉犯公共危
    險罪嫌移送臺北地檢署偵辦，業經臺北地檢署檢察官於99年
    2月28日以99年度偵字第4150號為緩起訴處分，緩起訴期間
    為1年，受處分人應於緩起處分確定後3個月內向國庫支付
    46,000元，並須於緩起訴處分確定後10個月內接受6小時交
    通安全法治教育講習，緩起訴期間為99年4月1日至100年2月
    28日等情，並有上開緩起訴處分書、臺灣高等法院被告前案
    紀錄表附卷為佐。上開事實，洵堪認定。
  (三)按我國行政罰法於94年2月5日公佈，並於95年2月5日施行，
    該法第1條明定：「違反行政法上義務而受罰鍰、沒入或其
    他種類行政罰之處罰時，適用本法。但其他法律有特別規定
    ，從其規定。」，準此以觀，前揭道路交通管理處罰條例第
    35條第1項第1款規定之處罰內容，係針對行為人違反行政法
    上義務規定之行政罰。又該法第26條規定：「一行為同時觸
    犯刑事法律及違反行政法上義務規定者，依刑事法律處罰之
    。但其行為應處以其他種類行政罰或得沒入之物而未經法院
    宣告沒收者，亦得裁處之。前項行為如經不起訴處分或為無
    罪、免訴、不受理、不付審理之裁判確定者，得依違反行政
    法上義務規定裁處之。」，明揭同一行為不受行政及刑事之
    雙重處罰即一事不二罰之原則。次依於94年12月28日修正公
    佈，並自95年7月1日施行之道路交通管理處罰條例第35條第
    8項規定：「前項（指有酒精濃度超過規定標準而駕駛車輛
    等情形）汽車駕駛人，經裁判確定處以罰金低於本條例第92
    條第3項所訂最低罰鍰基準規定者，應依本條例裁決繳納不
    足最低罰鍰之部分。」參諸上開條文之規定，可認道路交通
    管理處罰條例第35條第8項，為行政罰法第26條第1項之特別
    規定。
  (四)再按被告所犯為死刑、無期徒刑或最輕本刑3年以上有期徒
    刑以外之罪，檢察官參酌刑法第57條所列事項及公共利益之
    維護，認以緩起訴為適當者，得定1年以上3年以下之緩起訴
    期間為緩起訴處分，刑事訴訟法第253條之1定有明文。又依
    同法第253條之2第1項規定，檢察官為緩起訴處分者，得課
    予被告一定之負擔或指示，其中緩起訴之被告若依檢察官緩
    起訴處分命令，向公庫或指定之公益團體支付一定之款項，
    即係履行檢察官為緩起訴處分命令，該等金錢給付，並得為
    民事強制執行名義，受處分人因上開緩起訴處分而剝奪其財
    產權，主觀上前揭金錢給付義務亦具有強制性、懲罰性，雖
    不若易科罰金係以支付金錢作為自由刑之替代，惟經由緩起
    訴處分條件之履行，使被告免於遭檢察官發動起訴程序，仍
    具有替代刑罰之效果，實質上應屬於行政罰法第26條第1項
    所稱之「刑事法律處罰」，而有行政罰法第26條第1項「一
    事不二罰」規定及道路交通管理處罰條例第35條第8項規定
    之適用。至於罰鍰以外之其他種類行政罰，例如吊扣駕駛執
    照及施以道安講習之處分，因兼具維護公共秩序之作用，為
    達行目的，依行政罰法第26條第1項但書規定，行政機關自
    仍得予裁處。
  (五)惟按被告於緩起訴期間內，若有刑事訴訟法第253條之3第1
    項規定之情形之一者，檢察官尚得依職權或告訴人之聲請撤
    銷原處分，繼續偵查或起訴，是於緩起訴之猶豫期間內，受
    處分人之刑事訴追程式仍未終局確定，必須受檢察官持續觀
    察，其緩起訴處分一旦經檢察官撤銷，並依法追訴，法院仍
    得依審理結果，為受處分人有罪科刑之裁判。易言之，於緩
    起訴處分尚未實質確定前（即緩起訴猶豫期間經過而未經撤
    銷），其「刑事法律處罰」尚未告確定，則依行政罰法第26
    條之第1項及道路交通管理處罰條例第35條第8項之立法意旨
    ，原處分機關自不得於緩起訴期間屆滿前，就行為人繳納不
    足最低罰鍰之數額，再為行政裁罰之餘地。
五、綜上所述，本件受處分人既因同一酒後駕車事實同時觸犯刑
    事法律及違反行政法上義務，其緩起訴期間於100年2月28日
    方屆滿，受處分人之刑事處罰之罰金尚未確定前，原處分機
    關尚無從依道路交通管理處罰條例第35條第8項規定裁決其
    繳納不足最低罰鍰之數額，是原處分機關逕以受處分人酒精
    濃度超過規定標準而對其裁處罰鍰49,500元部分，即有可議
    之處，應由本院予以撤銷，由原處分機關視緩起訴處分之終
    局執行結果，另為適法之處分。另原處分機關裁處異議人吊
    扣駕駛執照12個月及施以道安講習部分，雖屬其他種類之行
    政裁罰，於法並無不合，受處分人亦未就此提出異議，惟本
    件酒後駕車只有一個交通違規行為，有關其處罰效果之罰鍰
    、吊扣駕駛執照與施以道路交通安全講習應無從分離（臺灣
    高等法院暨所屬法院98年度法律座談會意見參照），自應由
    本院一併予以撤銷，待原處分機關視緩起訴處分之終局執行
    結果，再一併為適法之處分。
六、據上論斷，應依道路交通案件處理法第20條前段，裁定如主
    文。
中    華    民    國    99    年    8     月    31    日
                  交通法庭  法  官  章曉文
以上正本證明與原本無異
如不服本裁定應於送達後5日內向本院提出抗告狀
                            書記官  林義盛
中    華    民    國    99    年    8     月    31    日

司法院資訊處製作；財團法人民間司法改革基金會備份。
